【裁判字號】    97,交聲,691
【裁判日期】    970829
【裁判案由】    聲明異議
【裁判全文】
臺灣臺南地方法院交通事件裁定         97年度交聲字第691號
處分機關    交通部公路總局嘉義區監理所新營監理站
異議人即    甲○○
受處分人
上列受處分人因違反道路交通管理處罰條例案件，對於交通部公
路總局嘉義區監理所新營監理站民國97年6月9日所為之裁決處分
（處分案號：新監裁違字第裁73-M00000000號）聲明異議，本院
裁定如下：
    主  文
異議駁回。
    理  由
一、原處分意旨略以：受處分人即異議人甲○○（下稱異議人）
    於民國97年4月26日9時27分許，駕駛車牌號碼209─CBN號重
    型機車（下稱209─CBN號機車）沿臺一線由南向北行駛，而
    直行通過臺一線與臺南縣永康市○○路之有燈光號誌管制之
    交岔路口（下稱本件交岔路口）時，闖越紅燈，遭臺南縣警
    察局交通警察隊警員攔阻並於同日開立南縣警交字第M00000
    000 號舉發違反道路交通管理事件通知單（下稱本件舉發通
    知單）予以舉發，並經原處分機關即交通部公路總局嘉義區
    監理所新營監理站（下稱原處分機關）認上揭違規事實明確
    ，依道路交通管理處罰條例（下稱處罰條例）第五十三條第
    一項及第六十三條第一項第三款規定，於97年6月9日以新監
    裁違字第裁73-M00000000號違反道路交通管理事件裁決書，
    對異議人裁處罰緩新臺幣（下同）1千8百元，並記違規點數
    3點（下稱原處分）。
二、聲明異議意旨略以：異議人固確於97年4月26日9時27分許，
    駕駛209─CBN號機車沿臺一線由南向北行駛，而直行通過本
    件交岔路口時，有闖越紅燈之情形，當時係因異議人在行駛
    接近本件交岔路口時，遭左前方一部同向行駛之遊覽車之車
    身遮擋視線，致異議人在未及看見臺一線南北向之號誌已為
    紅燈之狀況下，闖越紅燈，異議人實遭該部遊覽車之拖累而
    違規，原處分未斟酌此情，容有不當，爰聲明異議請求撤銷
    原處分。
三、按汽車駕駛人，行經有燈光號誌管制之交岔路口闖紅燈者，
    處新臺幣1千8百元以上5千4百元以下罰鍰，並記違規點數3
    點，道路交通管理處罰條例第53條第1項及第63條第1項第3
    款分別定有明文。經查：
  (一)臺南縣警察局交通隊警員以異議人於97年4月26日9時27分許
    ，駕駛209─CBN號機車沿臺一線由南向北行駛，而直行通過
    本件交岔路口時闖紅燈為由，對異議人開立本件舉發通知單
    ，並經原處分機關以上揭違規事實明確，依道路交通管理處
    罰條例第 53條第1項及依同條例第63條第1項第3款（原處分
    漏載第3款），以原處分裁處罰鍰1千8百元，並記違規點數3
    點等情，有本件舉發通知單及原處分各一份可稽。
  (二)經勘驗拍攝當時舉發過程之錄影內容，顯示一台綠色車身之
    遊覽車沿臺一線之中間車道（該處為三線車道），由南向北
    行駛接近本件交岔路口，209─CBM號機車與該遊覽車同向、
    行駛於該遊覽車之右後方之外側車道而非與該遊覽車平行，
    同樣駛近本件交岔路口，而上開行駛在209─CBM號機車左前
    方之遊覽車於抵達本件交岔路口之停止線之前，南北向即臺
    一線之號誌早已為紅燈，然該遊覽車及在該車右後方同向行
    駛之209─CBM號機車，均未在停止線前停車，而闖越停止線
    通過該交岔路口，並均遭警員攔阻等情，有臺南縣警察局97
    年7月1日南縣警交字第0970025413號函送之紀錄拍攝上開舉
    發過程之光碟片一片及本院97年8月21 日勘驗筆錄可憑，且
    異議人就上開勘驗所見其有駕駛209─CBM號機車行經本件交
    岔路口時闖紅燈之情形，亦為坦認，則異議人於 97年4月26
    日9時27 分許，駕駛209─CBN號機車沿臺一線由南向北行駛
    ，而直行通過本件交岔路口時闖紅燈之違規事實，應可認定
    。
  (三)次按汽車行駛至交岔路口，其行進應遵守燈光號誌，道路交
    通安全規則第102條第1項第1款立有明文，是駕駛人於行經
    交岔路口時，本負有隨時注意燈光號誌，並依號誌之指示為
    停止、前進之注意義務，以避免造成交通事故。再者人民違
    反法律上之義務而應受行政罰之行為，法律無特別規定時，
    雖不以出於故意為必要，仍須以過失為其責任條件，但應受
    行政罰之行為，僅須違反禁止規定或作為義務，而不以發生
    損害或危險為其要件者，推定為有過失，於行為人不能舉證
    證明自己無過失時，即應受處罰，司法院大法官會議解釋第
    275號解釋可資參照；又行政罰法第7條第1 項規定違反行政
    法上義務之行為非出於故意或過失者，不予處罰，是以因故
    意或過失違反行政法上義務之行為，即應處罰。查依前開拍
    攝當時舉發過程之錄影內容，可見臺一線由南向北進入本件
    交岔路口之車道，在內側車道左側之中央分隔島處，以及通
    過該交岔路口之內側車道左側之中央分隔島處，分別各豎立
    一支約比遊覽車高半個車高以上高度之紅綠燈號誌，有本院
    97年8月21 日勘驗筆錄可稽，且依警方摸擬依照異議人當時
    沿臺一線由南向北之外側車道接近本件交岔路口時之景象，
    即使在中間車道或內側車道上有大貨車同向行駛，由於前開
    紅綠燈號誌遠高於大貨車之高度，行駛於同向外側車道之駕
    駛人只要略為注意向左前方觀察，即可清楚看見本件交岔路
    口南北向號誌之燈號，有臺南縣警察局97年7月1日南縣警交
    字第0970025413 號函附之摸擬相片4張可參，再者異議人除
    稱其曾行經本件交岔路口十幾次，知悉臺一線進入本件交岔
    路口係設有紅綠燈號誌，並繪有停止線及班馬線，其並曾於
    該處停等紅燈等語外，尚稱其在當時知悉已接近本件交岔路
    口，然因注意前方車輛，未注意紅綠燈號誌，心想在旁同向
    行駛之遊覽車都過本件交岔路口，那應該是可以過去等語。
    從而，異議人對於本件交岔路口設有紅綠燈號誌之情至為明
    瞭，且其亦知悉已接近該交岔路口，而依現場狀況，沿臺一
    線由南向北接近本件交岔路口之車輛駕駛，只要略為注意向
    左前方觀察，即可清楚看見本件交岔路口南北向號誌之燈號
    ，則異議人駕駛209─CBN號機車沿臺一線由南向北行駛，而
    在駛近設有紅綠燈號誌之本件交岔路口時，本即負有注意按
    照號誌指示通行或停止之義務，然其顯然在疏於注意確認紅
    綠燈號誌顯示之燈號，即貿然跟隨另一部遊覽車在紅燈之狀
    況下闖越通過本件交岔路口，異議人因其疏於注意之過失，
    肇生本件闖紅燈之違規事實，其仍應就此負擔違規受罰之責
    ，尚不容其以因見前方同向之遊覽車進入本件交岔路口，其
    方因而跟隨進入等語，為免除違規責任之理由。
  (四)綜上所述，異議人駕駛209─CBN號機車於本件交岔路口闖紅
    燈之違規事實，堪予認定，原處分機關據以依道路交通管理
    處罰條例第 53條第1項及第63條第1項第3款等規定，並參酌
    違反道路交通管理事件統一裁罰標準表等相關內容，裁處如
    原處分所示之處罰，並無違誤，本件異議為無理由，應予駁
    回。
四、據上論斷，應依道路交通案件處理辦法第19條，裁定如主文
    。
中    華    民    國    97    年    8     月    29    日
                    交通法庭  法  官  陳威龍
以上正本證明與原本無異。
如不服本裁定，應於收受送達後5日內向本院提出抗告狀。（應
附繕本）
                              書記官  吳昕韋
中    華    民    國    97    年    8     月    29    日


司法院資訊處製作；財團法人民間司法改革基金會備份。
